臺灣臺中地方法院刑事判決
                                    110年度金訴字第102號
公  訴  人  臺灣臺中地方檢察署檢察官
被      告  張鈞皓




            李依禎





上列被告等因詐欺等案件，經檢察官提起公訴（108 年度少連偵
字第397 號、109 年度少連偵字第107 號），被告等於準備程序
中為有罪之陳述，經本院合議庭裁定改由受命法官獨任進行簡式
審判，判決如下：
    主    文
戊○○犯如附表編號1 至5 所示之罪，各處如附表編號1 至5 「
主文欄」所示之刑及沒收。應執行有期徒刑貳年肆月；沒收部分
併執行之。
甲○○犯如附表編號1 至5 所示之罪，各處如附表編號1 至5 「
主文欄」所示之刑。應執行有期徒刑壹年肆月。
    犯罪事實
一、庚○○（綽號「小黑」、「阿浩」，由本院另行審結）自民
    國108 年1 月初起，加入微信暱稱「非凡」等人發起、主持
    、操縱及指揮之所屬三人以上，以實施詐術為手段，具有持
    續性或牟利性之結構性詐欺集團組織，擔任收水工作（即負
    責交付提款卡予車手，再向車手收取贓款交付予上手）。劉
    烜浩另行招募少年陳○德，少年陳○德加入後再介紹戊○○
    、甲○○等人參與前開詐欺集團組織（其等涉犯組織犯罪條
    例案件，戊○○部分，業經最高法院以110 年度台上字第16
    64、1665號判決確定；甲○○部分，業經臺灣高等法院臺中
    分院以109 年度金上訴字第1080、1087號判決確定），擔任
    車手工作。庚○○加入後，即依「非凡」之指示，指揮旗下
    車手陳○德、戊○○、甲○○為下列犯行：庚○○、戊○○
    、甲○○、陳○德及其他詐騙集團成員共同意圖為自己不法
    之所有，基於三人以上共同犯詐欺取財及掩飾、隱匿犯罪所
    得之洗錢犯意聯絡，由不詳詐騙集團成員以附表所示之方式
    ，詐騙附表所示之丙○○、己○○、丁○○、辛○○、李修
    宇，致其等分別陷於錯誤，依指示匯款至附表所示之人頭帳
    戶，由庚○○將附表所示之人頭帳戶提款卡交予少年陳○德
    ，少年陳○德再交予戊○○、甲○○，戊○○、甲○○遂依
    指示前往附表所示提領地點提領款項後，將款項交予少年陳
    ○德，少年陳○德再交由庚○○轉給上手，其等即以此方式
    掩飾、隱匿犯罪所得去向，致生損害於附表所示之丙○○、
    己○○、丁○○、辛○○、乙○○，而張鈞浩可獲得提領款
    之2%之報酬，甲○○則未取得任何報酬。
二、案經丙○○、己○○、丁○○、辛○○、乙○○分別訴由臺
    中市政府警察局清水分局移送臺灣臺中地方檢察署檢察官偵
    查起訴。
    理    由
一、上開犯罪事實，業據被告戊○○、甲○○分別於警詢、偵查、本
    院準備程序、審理時坦承不諱（少連偵397 號卷第53至54、
    55至60、69至70、71至76、319 至322 頁、警卷第19至32、
    45至58頁、本院卷第115 至118 、299 至302 、305 至318 
    頁），核與同案被告庚○○於警詢、偵查所述（少連偵397 號
    卷第33至36、315 至316 、369 至374 頁、警卷第105 至10
    9 頁、少連偵107 號卷第207 至208 頁）、證人陳○德於警
    詢、偵查中所述（警卷第73至83頁、少連偵397號卷第41至4
    5、321至322頁）及證人即告訴人丙○○、己○○、丁○○、辛○○
    、乙○○分別於警詢時所述大致相符（卷頁見附表編號1 至5 
    「證據出處欄」所載），復有如附表編號1 至5 「證據出處
    欄」所示之相關證據資料附卷可參（各該證據卷頁見附表編
    號1 至5 「證據出處欄」所載），是被告2 人上開自白核與
    事實相符，應堪採信。本案事證明確，被告2 人上開三人以
    上共同詐欺取財、一般洗錢之犯行，均洵堪認定，均應依法
    論科。
二、論罪科刑：
（一）核被告戊○○、甲○○所為，係犯刑法第339 條之4 第1項第2
       款之三人以上共同犯詐欺取財罪及洗錢防制法第14條第1
       項之一般洗錢罪。至公訴意旨雖認被告2 人上揭所為，
      另涉犯刑法第339 條之4 第1 項第3 款之「以網際網路對
      公眾散布」之加重要件，惟查，被告2 人僅擔任車手，對
      於該詐欺集團其他成員施用之詐術細部手法應無從知悉或
      有所認識，自不能逕認其等於上開犯罪事實所為，亦構成
      刑法第339 條之4 第1 項第3 款「以網際網路對公眾散布
      」之加重要件，公訴意旨就上開部分容有誤會，惟此僅為
      加重條件之刪減，毋庸變更起訴法條，附此敘明。
（二）被告2 人雖未親自參與向被害人詐騙之行為，惟依被告2 
      人參與之工作，係屬集團成員基於共同犯意聯絡所為之行
      為分擔，被告2 人前揭參與部分既為該詐欺集團犯罪歷程
      不可或缺之重要環節，足徵被告2 人係以自己犯罪之意思
      而參與本案，即令被告2 人並未與其他負責詐騙之成員謀
      面或直接聯繫，亦無礙於其等共同參與犯罪之認定，是以
      被告2 人與同案被告庚○○、少年陳○德、綽號「非凡」之
      人及其等所屬詐欺集團之其他不詳姓名、年籍成員間，就
      上開詐欺、洗錢之犯行，有犯意聯絡及行為分擔，為共同
      正犯。
（三）被告2 人上開所犯加重詐欺取財罪及一般洗錢罪，係以一
      行為同時觸犯二罪名，為想像競合犯，應依刑法第55條規
      定，從一重之加重詐欺取財罪處斷。另按刑法處罰之加重
      詐欺取財罪係侵害個人財產法益之犯罪，其罪數計算，依
      一般社會通念，應以被害人數、被害次數之多寡，決定其
      犯罪之罪數（最高法院108 年度台上字第274 號判決意旨
      參照）。是被告2 人所犯如附表編號1 至5 所示共5 次三
      人以上共同詐欺取財之犯行，犯意各別，行為互異，應依
      被害人數（即告訴人丙○○、己○○、丁○○、辛○○、乙○○），
      予以分論併罰。
（四）按犯前2 條之罪（即洗錢防制法第14條之一般洗錢罪、同
      法第15條之特殊洗錢罪），在偵查或審判中自白者，減輕
      其刑，洗錢防制法第16條第2 項定有明文。查本案被告2
      人於警詢、偵查、本院準備程序、審理時均坦承本案之犯
      罪事實，已如前述，堪認被告2 人對一般洗錢之犯行，於
      偵查及審判中均已自白，原應依洗錢防制法第16條第2 項
      之規定，減輕其刑，然其等上揭所犯一般洗錢罪係屬想像
      競合犯其中之輕罪，是本院僅於後述量刑時一併衡酌前開
      減輕其刑事由，附此敘明。
（五）爰以行為人之責任為基礎，審酌被告2 人均正值青壯之年
      ，竟不思循正當途徑賺取錢財而參與詐欺犯罪集團，貪圖
      可輕鬆得手之不法利益，價值觀念偏差，且造成社會信任
      感危機，損害被害人之財產法益，行為實值非難，惟念被
      告2 人犯後坦承犯行，態度尚可，復斟酌被告2 人於本案
      詐騙集團所擔任之角色、犯罪之分工，及被告2 人分別於
      本院審理時自陳之智識程度、經濟及家庭生活狀況等一切
      情狀（本院卷第317 頁），分別量處如主文所示之刑並均
      定其應執行之刑，以資懲儆。
三、沒收部分：按犯罪所得，屬於犯罪行為人者，沒收之。但有
    特別規定者，依其規定；前二項之沒收，於全部或一部不能
    沒收或不宜執行沒收時，追徵其價額，刑法第38條之1 第1
    項、第3 項分別定有明文。又於2 人以上共同實行犯罪之情
    形，固基於責任共同原則，共同正犯應就全部犯罪結果負其
    責任，然於集團性犯罪，其各成員有無不法所得，未必盡同
    ，如因其組織分工，彼此間犯罪所得分配懸殊，而若分配較
    少甚或未受分配之人，仍應就全部犯罪所得負連帶沒收追繳
    之責，超過其個人所得之剝奪，無異代替其他參與者承擔刑
    罰，違反罪刑法定原則、個人責任原則以及罪責相當原則；
    故共同正犯犯罪所得之沒收或追徵，應就各人所分得之數為
    之。查被告戊○○於本院審理時供稱：伊之報酬是提領金額之
    2%等語（本院卷第316 頁），是以被告戊○○本案各次詐欺犯
    罪應分別獲有如附表編號1 至5 所示之報酬，此部分既未實
    際合法發還被害人，且如宣告沒收或追徵，並無刑法第38條
    之2 第2 項所定「過苛之虞」、「欠缺刑法上之重要性」、
    「犯罪所得價值低微」或「為維持受宣告人生活條件之必要
    」等情形，自應依刑法第38條之1 第1 項前段、第3 項規定
    ，於被告戊○○所犯各罪刑項下宣告沒收，於全部或一部不能
    沒收或不宜執行沒收時，追徵其價額。至被告甲○○於本院審
    理時供稱：伊並未獲得任何報酬等語（本院卷第316 頁），
    是被告甲○○部分則無犯罪所得應予沒收之問題，併予敘明。
四、被告2 人本案所犯洗錢防制法第14條第1 項之罪，依同法第
    18條第1 項前段所示，固就沒收財物或財產上利益有特別規
    定。惟查，洗錢防制法第18條第1 項規定「犯第14條之罪，
    其所移轉、變更、掩飾、隱匿、收受、取得、持有、使用之
    財物或財產上利益，沒收之；犯第15條之罪，其所收受、持
    有、使用之財物或財產上利益，亦同」，此一規定採取義務
    沒收主義，只要合於前述規定，法院即應為相關沒收之諭知
    ，然該洗錢行為之標的是否限於行為人所有者始得宣告沒收
    ，法無明文，是倘法條並未規定「不問屬於犯罪行為人與否
    均沒收」時，宜從有利於被告之認定，自仍以屬於被告所有
    者為限，始應予沒收。是附表編號1 至5 所示之提領款項扣
    除被告戊○○取得之報酬，其餘部分均非被告2 人所有或取得
    事實上之處分權，揆諸前揭說明，自無從適用上開洗錢防制
    法之特別沒收規定。
五、至被告庚○○部分，由本院另行審結。
據上論斷，應依刑事訴訟法第273條之1第1項、第299條第1項前
段，洗錢防制法第14條第1 項、第16條第2 項，刑法第11條前段
、第28條、第339 條之4 第1 項第2 款、第55條、第51條第5 款
、第38條之1 第1 項前段、第3 項，刑法施行法第1 條之1 第1 
項，判決如主文。
本案經檢察官尤開民提起公訴，檢察官白惠淑到庭執行職務。
中　　華　　民　　國　110 　　年　　9 　　月　　6　　日
                 刑事第十庭  法  官  林怡姿
以上正本證明與原本無異。
如不服本判決應於收受送達後20日內向本院提出上訴書狀，並應
敘述具體理由；其未敘述上訴之理由者，應於上訴期間屆滿後20
日內向本院補提理由書（均須按他造當事人之人數附繕本）「切
勿逕送上級法院」。
告訴人或被害人如不服判決，應備理由具狀向檢察官請求上訴，
上訴期間之計算，以檢察官收受判決正本之日起算。
　　　　                     書記官  黃泰能
中　　華　　民　　國　110 　　年　　9 　　月　　6　　日

附錄論罪科刑法條
中華民國刑法第339條之4
犯第 339 條詐欺罪而有下列情形之一者，處 1 年以上 7 年以
下有期徒刑，得併科 1 百萬元以下罰金：
一、冒用政府機關或公務員名義犯之。
二、三人以上共同犯之。
三、以廣播電視、電子通訊、網際網路或其他媒體等傳播工具，
    對公眾散佈而犯之。
前項之未遂犯罰之。
洗錢防制法第14條
有第二條各款所列洗錢行為者，處 7 年以下有期徒刑，併科新
臺幣 5 百萬元以下罰金。
前項之未遂犯罰之。
前二項情形，不得科以超過其特定犯罪所定最重本刑之刑。

附表：

編號 被害人   詐騙時間及方式 匯款時間、金額及匯入銀行帳戶 提領人 提領時間及金額 提款地點      證據出處  犯罪所得（新臺幣，單位元以下捨去） 主文 1 （即起訴書附表編號3） 丙○○ 詐騙集團其一成員於108 年3 月27日前某時許，假冒丙○○之友人於臉書上刊登販賣手機之不實訊息，並留下通訊軟體LINE之聯絡方式，丙○○於同日16時10分許，瀏覽上開訊息後，以通訊軟體LINE聯繫交易事宜，致丙○○陷於錯誤，依對方指示匯款。 丙○○於至108 年3月27日17時36分許，在臺北市○○區○○路000 巷0 號10樓，以網路銀行轉帳方式，將30,000元匯至葉庭語申辦之中國信託銀行帳號000000000000號帳戶內。 戊○○ 108 年3 月27日17時42分許，提領30,000 元。 臺中市○○區○○路○段0000號統一超商 ①告訴人丙○○於警詢之指述（警卷第283至284頁）。 ②臺北市政府警察局士林分局社子派出所受理各類案件記錄表、受理刑事案件報案三聯單（警卷第280、286頁）。 ③內政部警政署反詐騙諮詢專線紀錄表（警卷第281至282頁）。 ④臉書頁面、對話紀錄擷圖（警卷第287至289頁）。 ⑤轉帳交易明細（警卷第290頁）。 ⑥丙○○國泰世華銀行000000000000號帳戶存摺影本（警卷第291頁）。 ⑦165專線協請金融機構暫行圈存疑似詐欺款項通報單（警卷第293頁）。 ⑧臺北市政府警察局士林分局社子派出所金融機構聯防機制通報單（警卷第301頁）。 ⑨葉庭語中國信託銀行000000000000號帳戶交易明細（警卷第151頁）。 戊○○合計：600 元〈計算式：3萬元*2％〉 戊○○犯三人以上共同詐欺取財罪，處有期徒刑壹年貳月。未扣案之犯罪所得新臺幣陸佰元沒收，於全部或一部不能沒收或不宜執行沒收時，追徵其價額。 甲○○犯三人以上共同詐欺取財罪，處有期徒刑壹年貳月。 2 （即起訴書附表編號4） 己○○ 詐騙集團其一成員於108 年4 月10日15時前某時許，在臉書上刊登販賣手機之不實訊息，並留下通訊軟體LINE之聯絡方式，己○○於同日15時許，瀏覽上開訊息後，以通訊軟體LINE聯繫交易事宜，致己○○陷於錯誤，依對方指示匯款。 己○○於108 年4 月10日15時10分許，在彰化縣○○鄉○○路00號統一超商，以ATM 轉帳方式，將18,000元匯至曹翊泰申辦之郵局帳號00000000000000號帳戶內。 戊○○ 108 年4 月10日15時18分許，提領18,000元。 臺中市○○區○○○道○段000 號童綜合醫院梧棲分院 ①告訴人己○○於警詢之指述（警卷第311至315頁）。 ②雲林縣政府警察局斗六分局長安派出所受理詐騙帳戶通報警示簡便格式表、金融機構聯防機制通報單（警卷第 305、321頁）。 ③內政部警政署反詐騙諮詢專線紀錄表（警卷第307頁）。 ④雲林縣政府警察局斗六分局長安派出所受理刑事案件報案三聯單（警卷第309頁）。 ⑤對話紀錄擷圖（警卷第317頁）。 ⑥中國信託銀行自動櫃員機交易明細表影本（警卷第319頁）。 ⑦曹翊泰郵局00000000000000號帳戶交易明細（警卷第149頁）。 戊○○合計：360 元〈計算式：1萬8,000 元*2％〉 戊○○犯三人以上共同詐欺取財罪，處有期徒刑壹年貳月。未扣案之犯罪所得新臺幣參佰陸拾元沒收，於全部或一部不能沒收或不宜執行沒收時，追徵其價額。 甲○○犯三人以上共同詐欺取財罪，處有期徒刑壹年貳月。 3 （即起訴書附表編號5） 丁○○ 詐騙集團其一成員於108 年4 月10日前某時許，假冒丁○○之友人於臉書上刊登販賣手機之不實訊息，並留下通訊軟體LINE之聯絡方式，丁○○於同日瀏覽上開訊息後，以通訊軟體LINE聯繫交易事宜，致丁○○陷於錯誤，依對方指示匯款。 丁○○於108 年4 月10日15時43分許，在彰化縣○○鄉○○路○○段000 號草湖郵局，以臨櫃匯款方式，將40,000元匯至曹翊泰申辦之郵局帳號00000000000000號帳戶內。 戊○○ 108 年4 月10日15時51分許起至同日15時52分許止，合計提領40,000元。 臺中市○○區○○○道○段000 號童綜合醫院梧棲分院 ①告訴人丁○○於警詢之指述（少連偵397號卷第190至191頁）。 ②內政部警政署反詐騙案件紀錄表（少連偵397號卷第189頁）。 ③彰化縣政府警察局芳苑分局草湖派出所金融機構聯防機制通報單（少連偵397號卷第192頁）。 ④曹翊泰郵局00000000000000號帳戶交易明細（警卷第149頁）。 戊○○合計：800 元〈計算式：4萬元*2％〉 戊○○犯三人以上共同詐欺取財罪，處有期徒刑壹年貳月。未扣案之犯罪所得新臺幣捌佰元沒收，於全部或一部不能沒收或不宜執行沒收時，追徵其價額。 甲○○犯三人以上共同詐欺取財罪，處有期徒刑壹年貳月。 4 （即起訴書附表編號11） 辛○○ 詐騙集團其一成員於108 年4 月10日12時前某時許，假冒辛○○之友人潘俞豪於臉書上刊登販賣手機之不實訊息，並留下通訊軟體LINE之聯絡方式，辛○○於同日12時許，瀏覽上開訊息後，以通訊軟體LINE聯繫交易事宜，致辛○○陷於錯誤，依對方指示匯款。 辛○○於108 年4 月10日12時57分許起至同日14時6 分許止，以ATM 轉帳方式，分別將13,000元、13,000元、10,000元、11,000元匯至黃士福申辦之華南銀行帳號000000000000號帳戶內。 戊○○ 108 年4 月10日13時2 分許起至同日13時18分許止，合計提領26,000元。 臺中市○○區○○○道○段000 號童綜合醫院梧棲分院 ①告訴人辛○○於警詢之指述（警卷第463至469頁）。 ②內政部警政署反詐騙諮詢專線紀錄表（警卷第455至457頁）。 ③臺北市政府警察局內湖分局文德派出所受理詐騙帳戶通報警示簡便格式表、金融機構協助受詐騙民眾通知疑似警示帳戶通報單（警卷第459至461頁）。 ④臺北市政府警察局內湖分局文德派出所受理刑事案件報案三聯單（警卷第471頁）。 ⑤黃士福華南銀行000000000000號帳戶交易明細（警卷第159至161頁）。 戊○○合計：940 元〈計算式：4萬7,000 元*2％〉 戊○○犯三人以上共同詐欺取財罪，處有期徒刑壹年貳月。未扣案之犯罪所得新臺幣玖佰肆拾元沒收，於全部或一部不能沒收或不宜執行沒收時，追徵其價額。 甲○○犯三人以上共同詐欺取財罪，處有期徒刑壹年貳月。      108 年4 月10日14時2 分許，提領20,000元（僅7,000 元部分，13,000元部分為編號12被害人匯入）。 臺中市○○區○○○道○段000 號童綜合醫院梧棲分院         108 年4 月10日14時3 分許，提領3,000元。 臺中市○○區○○○道○段000 號童綜合醫院梧棲分院         108 年4 月10日14時12分許，提領11,000元。 臺中市○○區○○○道○段000 號童綜合醫院梧棲分院    5（即起訴書附表編號12） 乙○○ 詐騙集團其一成員於108 年4 月10日13時20分前某時許，假冒乙○○之友人陳余任於臉書上刊登販賣手機之不實訊息，並留下通訊軟體LINE之聯絡方式，乙○○於同日13時20分許，瀏覽上開訊息後，以通訊軟體LINE聯繫交易事宜，致乙○○陷於錯誤，依對方指示匯款。 乙○○於108 年4 月10日13時53分許及同日13時56分許，在桃園市○○區○○路00號中壢頂壢郵局，以ATM 轉帳方式，分別將1,300元、11,700元匯至黃士福申辦之華南銀行帳號000000000000號帳戶內。 戊○○ 108 年4 月10日14時2 分許，提領20,000元（僅13,000元部分，7,000 元部分為編號11被害人匯入）。 臺中市○○區○○○道○段000 號童綜合醫院梧棲分院 ①告訴人乙○○於警詢之指述（警卷第476至477頁）。 ②桃園市政府警察局中壢分局內壢派出所受理刑事案件報案三聯單、受理各類案件記錄表（警卷第478、481頁）。 ③內政部警政署反詐騙案件紀錄表（警卷第482至483頁）。 ④桃園市政府警察局中壢分局內壢派出所金融機構協助受詐騙民眾通知疑似警示帳戶通報單、受理詐騙帳戶通報警示簡便格式表（警卷第484至485頁）。 ⑤臉書頁面、對話紀錄擷圖（警卷第486至488頁）。 ⑥乙○○郵局00000000000000號帳戶存摺影本（警卷第489至490頁）。 ⑦黃士福華南銀行000000000000號帳戶交易明細（警卷第159頁）。 戊○○合計：260 元〈計算式：1萬3,000 元*2％〉 戊○○犯三人以上共同詐欺取財罪，處有期徒刑壹年貳月。未扣案之犯罪所得新臺幣貳佰陸拾元沒收，於全部或一部不能沒收或不宜執行沒收時，追徵其價額。 甲○○犯三人以上共同詐欺取財罪，處有期徒刑壹年貳月。